臺灣宜蘭地方法院民事裁定　　　　　　 100年度監宣字第52號
聲　請　人　郭玉葉
上列聲請人聲請監護宣告事件，本院裁定如下：
    主  文
宣告林正琳（男，民國○○○年○月○○日生，身分證統一編號
：Ｚ000000000，住宜蘭縣壯圍鄉○○村○○路○段六九號）為受
監護宣告之人。
選定郭玉葉（女，民國○○○年○月○日生，身分證統一編號：
Ｚ000000000）為受監護宣告之人林正琳（男，民國○○○年○月
○○日生，身分證統一編號：Ｚ000000000，住宜蘭縣壯圍鄉○○
村○○路○段六九號）之監護人。
指定林豐盛（男，民國○○○年○月○○○日生，身分證統一編
號：Ｚ000000000）為會同開具財產清冊之人。
聲請程序費用新臺幣壹仟元由受監護宣告之人負擔。
    理  由
一、聲請意旨略以：應受監護宣告之人林正琳（男，民國○○○
    年○月○○日生，身分證統一編號：Ｚ000000000，住宜蘭縣
    壯圍鄉○○村○○路○段六九號）於民國九十八年四月二十
    日因急性腦中風，現已不能為意思表示或受意思表示及不能
    辨識其意思表示之效果。聲請人郭玉葉為應受監護宣告之人
    林正琳之妻，爰依民法第十四條第一項聲請准予宣告林正琳
    為受監護宣告之人，且為維護應受監護宣告之人之各項權益
    ，爰請併予選定聲請人郭玉葉擔任應受監護宣告之人林正琳
    之監護人，並指定應受監護宣告之人之子林豐盛為會同開具
    財產清冊之人等語。並提出戶籍謄本、財團法人羅許基金會
    羅東博愛醫院診斷證明書及應受監護宣告之人林正琳之中華
    民國身心障礙手冊在卷為證。
二、按對於因精神障礙或其他心智缺陷，致不能為意思表示或受
    意思表示，或不能辨識其意思表示之效果者，法院得因本人
    、配偶、四親等內之親屬、最近一年有同居事實之其他親屬
    、檢察官、主管機關或社會福利機構之聲請，為監護之宣告
    。民法第十四條第一項定有明文。
三、本院審驗應受監護宣告之人林正琳之心神狀況，並採用國立
    陽明大學附設醫院於民國一百年九月六日以陽大附醫精字第
    一０００００七二０六號函覆，由精神科主治醫師李明儀製
    作之精神鑑定報告書所載：(一)應受監護宣告之人林正琳十餘
    年前因中風需依賴助行器行走，精神狀況尚可，日常生活僅
    需部份協助，惟兩年前二度中風後，便長時間臥床，行動亦
    依賴輪椅，與家人互動僅能被動回應簡單問題；(二)應受監護
    宣告之人近半年已無言語表達，最近四個月更因吞嚥障礙需
    由鼻胃管進食，日常生活包括進食、沐浴、如廁均須仰賴他
    人協助；(三)應受監護宣告之人於一百年八月二十二日接受鑑
    定時坐於輪椅，置有鼻胃管，因大小便失禁需包尿布，眼睛
    可自行張開，但表情呆滯、注意力渙散，無社會性互動表現
    ，對其妻即聲請人之呼喚僅有點頭反應，但表現不穩定，問
    話無反應，顯示知識記憶功能顯著退化，定向力及記憶保存
    能力困難，已達失語失能失用之程度，缺乏反應與理解力，
    對人無法辨識，且因其封閉狀態及完全無意思表達能力，無
    客觀跡象顯示應受監護宣告之人能瞭解施測者之任何意向；
    (四)應受監護宣告之人於一百年八月二十二日抽血檢查顯示有
    輕微貧血，電腦斷層檢查顯示兩側腦室周圍、兩側基底核及
    腦室旁中央白質有低密度顯影，懷疑為皮質下小動脈粥狀硬
    化之腦病變及陳舊之小洞性腦梗塞病變，整體評估應受監護
    宣告之人為中風合併失智症患者，致喪失為意思表示或受意
    思表示或辨識其意思表示效果之能力等情，認應受監護宣告
    之人林正琳現因心智缺陷而不能為意思表示或受意思表示及
    不能辨識其意思表示之效果，爰依首揭法條規定，宣告林正
    琳為受監護宣告之人。
四、次按，受監護宣告之人應置監護人。法院為監護之宣告時，
    應依職權就配偶、四親等內之親屬、最近一年有同居事實之
    其他親屬、主管機關、社會福利機構或其他適當之人選定一
    人或數人為監護人，並同時指定會同開具財產清冊之人。法
    院選定監護人時，應依受監護宣告之人之最佳利益，優先考
    量受監護宣告之人之意見，審酌一切情狀，並注意下列事項
    ：(一)受監護宣告之人之身心狀態與生活及財產狀況；(二)受監
    護宣告之人與其配偶、子女或其他共同生活之人間之情感狀
    況；(三)監護人之職業、經歷、意見及其與受監護宣告之人之
    利害關係；(四)法人為監護人時，其事業之種類與內容，法人
    及其代表人與受監護宣告之人之利害關係。民法第一千一百
    十條、第一千一百十一條第一項、第一千一百十一條之一分
    別定有明文。查聲請人郭玉葉已陳明願任受監護宣告之人之
    監護人，本院亦認聲請人為受監護宣告之人林正琳之妻，具
    監護其夫之意願與能力，當認其可為受監護宣告之人之利益
    全力監護，故由聲請人郭玉葉擔任受監護宣告之人林正琳之
    監護人，應合於受監護宣告之人之最佳利益。至林豐盛則為
    應受監護宣告之人林正琳之子，指定由其擔任會同開具財產
    清冊之人，本院亦認其能維護受監護宣告之人之最佳利益且
    利於執行會同開具財產清冊之責。秉此，本院基於受監護宣
    告之人林正琳之最佳利益，復查無不宜由聲請人郭玉葉監護
    受監護宣告之人林正琳及由林豐盛擔任會同開具財產清冊之
    人之法定事由，爰依法併予選定聲請人郭玉葉擔任受監護宣
    告之人林正琳之監護人，並指定林豐盛為會同開具財產清冊
    之人如主文。
六、依民事訴訟法第六百零八條第一項，裁定如主文。
中    華    民    國   100    年    9     月    21    日
                  臺灣宜蘭地方法院家事法庭
                      法  官  陳嘉年
以上正本與原本無異。
本裁定監護宣告部分不得抗告；如不服本裁定關於選定監護人及
指定會同開具財產清冊之人等部分，應於裁定送達後10日內向本
院提出抗告狀（應附繕本）。
中    華    民    國   100    年    9     月    21    日
                      書記官  吳慧芳